【裁判字號】    92,訴緝,7
【裁判日期】    920227
【裁判案由】    國幣懲治條例
【裁判全文】
臺灣板橋地方法院刑事判決                            九十二年度訴緝字第七號
    公  訴  人  臺灣板橋地方法院檢察署檢察官
    被      告  乙○○
    指定辯護人  甲○公設辯護人
右列被告因妨害國幣懲治條例案件，經檢察官提起公訴（八十九年度偵字第二一四九
三號），甲○判決如左：
    主      文
乙○○無罪。
    理      由
一、公訴意旨略以：被告乙○○（所涉施用毒品、竊盜等罪嫌併由甲○另案審理）意
    圖供行使之用，於民國（下同）八十九年十月某日，在臺北縣板橋市○○路○段
    一六一巷十四號之一，三樓住處，以彩色電腦印表機，偽造通用紙幣即新臺幣仟
    元幣券（字軌編號分別為：ＤＱ○八七六一四ＪＺ〈二紙〉、ＤＱ五八三一四○
    ＡＶ、ＤＱ四○三一五八ＡＶ、ＣＳ二三四七八五ＦＵ、ＢＲ三五四三八六ＦＸ
    〈各一紙〉）。殆八十九年十一月十三日十六時三十分許，被告乙○○於臺北縣
    板橋市○○○路○段十一之三號前，駕駛吳曙阡失竊之ＤＵ－六八五五號自用小
    客車，懸掛失竊之ＦＪ－三六二八號車牌時為警查獲，並自其手提包內起出偽造
    之通用紙幣六紙及郭靖偉等五人失竊之國民身分證五張等物，因認被告乙○○涉
    犯妨害國幣懲治條例第三條第一項之偽造幣券罪嫌。
二、按犯罪事實應依證據認定之，無證據不得推定其犯罪事實；被告之自白，不得作
    為有罪判決之唯一證據，仍應調查其他必要之證據，以察其是否與事實相符；不
    能證明被告犯罪者，應諭知無罪之判決；刑事訴訟法第一百五十四條、第一百五
    十六條第二項、第三百零一條第一項分別定有明文。又犯罪事實之認定，應憑真
    實之證據，倘證據是否真實尚欠明確，自難以擬制推測之方法，為其判斷之基礎
    ；而認定犯罪事實之證據係指足以認定被告確有犯罪行為之積極證據而言，該項
    證據自須適合於被告犯罪事實之認定，始得採為斷罪資料（參照最高法院五十三
    年臺上字第六五六號、二十九年上字第三一○五號判例）。且刑事訴訟上證明之
    資料，無論其為直接或間接證據，均須達於通常一般之人均不致有所懷疑，而得
    確信其為真實之程度，始得據為有罪之認定，若其關於被告是否犯罪之證明未能
    達此程度，而有合理懷疑之存在，致使無從形成有罪之確信，根據「罪證有疑，
    利於被告」之證據法則，即不得遽為不利被告之認定（參照最高法院七十六年臺
    上字第四九八六號判例）。其以情況證據（即間接證據）斷罪時，尤須基於該證
    據在直接關係上所可證明之他項情況事實，本乎推理作用足以確證被告有罪，方
    為合法，不得徒憑主觀上之推想，將一般經驗上有利被告之其他合理情況逕予排
    除（參照最高法院三十二年上字第六七號判例）。
三、公訴人認被告乙○○涉犯前開罪嫌無非係以被告於偵查中坦承偽造扣案之通用紙
    幣，而該等偽鈔係自被告隨身攜帶之手提包所查獲，則被告如無供行使之用之意
    圖，豈有隨身攜帶之理，況上開紙幣經送臺灣銀行（起訴書誤繕為「中央銀行」
    ）板橋分行鑑驗，結果認係偽鈔無誤，亦有該行覆函存卷足查為其論斷依據。訊
    據被告乙○○固坦承於前揭時地為警查獲，並當場查扣偽造之通用千元紙幣計六
    紙一節，惟堅決否認有被訴偽造幣券之犯行，辯稱：扣案偽造之幣券係伊於八十
    九年間在樹林市鎮○街某處打電動玩具輸錢，某不詳之人向伊搭訕兜售，經伊以
    二千元之代價向其購買者，於偵查中所稱以印表機試印者並非本案查扣之幣券等
    語。
四、經查：
（一）雖被告於警訊及檢察官偵查中供承以家中之電腦及印表機「試印」出扣案偽造
      之幣券云云，惟其於甲○審理中經提示扣案偽造之千元通用紙幣，被告即否認
      該等扣案物係其所偽造（見甲○九十二年二月十九日訊問筆錄）；而觀乎扣案
      偽造之千元通用紙幣，其字軌編號分別為ＤＱ○八七六一四ＤＱ五八三一
      四○ＡＶＤＱ四○三一五八ＡＶＣＳ二三四七八五ＦＵＢＲ三五四三八
      六ＦＸ，其中除字軌為ＤＱ○八七六一四者有二紙而有重覆外，餘者均僅各一
      紙，又此六紙偽造之紙於背面均有黏貼防偽線，亦經甲○勘驗屬實而載明筆錄
      （見甲○九十二年一月二十四日訊問筆錄），凡此核與被告於警訊、檢察官偵
      查中所稱係其拿一紙千元通用紙幣而以電腦、印表機「試印」之情節有間，是
      其所為該「自白」與事實已有不符。
（二）又被告因遭警查獲持有偽造之千元通用紙幣，則其就該一事實所涉罪嫌可為之
      辯解本有諸端，而其所辯係其於家中以電腦、印表機「試印」一節要屬可為辯
      解之一，苟所辯為真，則因無行使之意圖，確非刑事處罰之對象，據此，被告
      於偵查中為卸責之故乃為該等陳述，尚非難以想像。
（三）綜上所述，被告前開辯詞尚非全然無足採信。
五、從而，公訴人認被告乙○○涉犯前揭罪嫌，所為之舉證尚未達於通常一般之人均
    不致有所懷疑，而得確信其為真實之程度，即有合理之懷疑存在，自不得遽為不
    利被告之認定；此外，甲○復查無積極證據足資證明被告確有被訴之前開犯行，
    既不能證明被告犯罪，揆前開說明，自應依法為被告無罪之諭知。
六、至於被告乙○○於甲○審理中供承：伊意圖供行使之用，於臺北縣樹林市鎮○街
    某處向某不詳之人以二千元之代價購買扣案偽造通用紙幣一節，苟屬實在而構成
    犯罪（刑法第一百九十六條第一項之意圖供行使之用而收集偽造之通用紙幣罪）
    ，然核與本案公訴人所起訴之犯罪事實之基本社會事實不同，甲○當無從變更起
    訴法條而為審理，自應由檢察官另行偵辦，附此敘明。
據上論斷，應依刑事訴訟法第三百零一條第一項前段，判決如主文。
本案經檢察官壽勤偉到庭執行職務。
中    華    民    國      九十二      年      二      月      二十七    日
                                      臺灣板橋地方法院刑事第五庭
                                          法  官   陳  鴻  清
右正本證明與原本無異。
如不服本判決，應於判決送達後十日內，向甲○提出上訴狀。
                                          書記官   林  蔚   然
中    華    民    國      九十二      年     二       月   二十七     日


司法院資訊處製作；財團法人民間司法改革基金會備份。
